---
title: "Tidyr"
autor: "Juan Manuel Moreno"
output:
  html_document:
    df_print: paged
  word_document: default
---

El Data Science se basa en gran medida en almacenar, transformar y visualizar datos y modelos estadísticos. Todos los proyectos tienen un punto común de inicio, preparar los datos para estudiarlos a través de un software destinado a ello. 

Los datasets tienen diferentes formatos y en muchas ocasiones, están desorganizados y, una de las tareas que más tiempo consume (más del 80% del tiempo en proyectos de ciencia de datos es consumido en tareas de limpieza de datos) es la organización, transformación y limpieza de datos. Basándose en la idea del artículo *Tidy Data* de Hadley Wickham http://www.jstatsoft.org/v59/i10/paper surge el paquete **Tidyr**, un paquete que, como veremos a continuación nos proveerá de elegantes funciones para organizar nuestros datos y aportar un mayor sentido a nuestros datasets.

Los datos organizados (*tidy*), deberían seguir la siguiente estructura:

* Cada variable formar una columna.
* Cada observación forma una fila.
* Cada valor tiene su posición en una tabla.

En **Tidyr**, nos encontramos con las siguientes funciones para organizar nuestros datos:

* **`spread`**
* **`gather`**
* **`separate`**
* **`unite`**

Utilizaremos datasets que proporciona la librería Tidyr, por lo tanto, comenzaremos cargando la librería.

```{r}
# install.packages("tidyr")

library(tidyr)
```

## Spread

Toma columnas en modo clave:valor y las pivota para crear columnas en función de los valores únicos del campo clave. Para este ejemplo utilizaremos el siguiente dataset disponible en tidyr **table2**

```{r}
table2
```

```{r}
spread(table2, type, count)
```

```{r}
dim(table2)
dim(spread(table2, type, count))
```

Se puede comprobar que, el número de filas queda dividido entre el número de valores únicos del campo clave.

## Gather

**Gather** es el caso contrario de **spread**, ya que en lugar de pivotar filas para crear columnas, aumenta la dimensionalidad en cuanto a filas. Para ejemplificar esta función, se utilizará el siguiente dataset.

```{r}
head(billboard)
```
```{r}
colnames(billboard)
```



```{r}
gather(billboard, "week", "sales", 4:ncol(billboard))
```
```{r}
dim(billboard)
dim(gather(billboard, "week", "sales", 4:ncol(billboard)))
```

## Separate

La función se **separate** es muy básica, teniendo en cuenta un carácter, por ejemplo separadores de una fecha, de una hora, un email, una dirección IP, etc. Devuelve tantas columnas cómo elementos sea posible separar.

```{r}
library(dplyr)

aux.tidy.billboard <- gather(billboard, "week", "sales", 4:ncol(billboard))

separate(aux.tidy.billboard, date.entered, into = c("year", "month", "day"), sep = "-") %>% head()
```

## Unite

Realiza lo contrario que **separate**, mediante **unite**, juntamos n columnas en una sola, a través un separador común (el separador puede ser simplemente un espacio)

```{r}
tidy.billboard <- separate(aux.tidy.billboard, date.entered, into = c("year", "month", "day"), sep = "-")

new.billboard <- unite(tidy.billboard, "full_song_name", artist, track, sep = ' - ')
```
```{r}
head(new.billboard)
```
```{r}
colnames(new.billboard)
```




