---
title: "PLOTLY"
output:
  html_document:
    df_print: paged
  word_document: default
autor: Juan Manuel Moreno
always_allow_html: true
---

**Plotly** es un paquete destinado a la creación de gráficos interactivos, durante esta sesión, se mostrará tanto su instalación como realizar algunos gráficos simples.

Para su instalación, simplemente instalamos el paquete **`plotly`**.
```{r, warning=FALSE}
# install.packages("plotly")

library(plotly)
```

Las gráficas pueden mostrarse a través de RStudio o en el navegador web. Comenzaremos cargando la librería y obteniendo unos vectores para realizar la primera visualización.

Para realizar una visualización en plotly, siempre tenemos que utilizar la función **`plot_ly`** y pasar nuestros parámetros para dibujar los ejes x e y. En plotly, escogeremos el tipo de visualización a través del parámetro **type**.

```{r}
x <- c(1, 2, 3, 8, 7, 5, 6)
y <- c(4, 5, 6, 2, 10 ,12, 5)
```


## Diagrama de dispersión

```{r}
fig <- plot_ly (
  x = x,
  y = y,
  type = "scatter"
)

fig
```

Además del tipo de gráfica, en plotly (para algunos tipos de visualización), podemos elegir el modo, es decir, si existirá algún patrón de unión entre las observaciones que vayamos a pintar, por ejemplo: puntos y líneas, este parámetro es **`mode`**.

```{r}
fig.sizes <- plot_ly (
  x = x,
  y = y,
  type = "scatter",
  mode = "markers",
  size = 3,
  alpha = 0.9
)

fig.sizes
```
```{r}
fig.line <- plot_ly (
  x = x,
  y = y,
  type = "scatter",
  mode = "lines"
)

fig.line 
```

Podemos seleccionar ambos modos con *lines+markers*.
```{r}
fig.line <- plot_ly (
  x = x,
  y = y,
  type = "scatter",
  mode = "lines+markers"
)

fig.line 
```

```{r}
fig <- plot_ly(
  data = iris, x = ~Sepal.Width, y = ~Petal.Width,
  type = "scatter",
  color = ~Species, size = ~Sepal.Width
)

fig
```

```{r}
vec.1 <- c(1:100)
random_y <- rnorm(100, mean = 0)

data <- data.frame("norm_1" = vec.1, 
                   "norm_2" =random_y)

fig <- plot_ly(data, x = ~norm_1, y = ~norm_2, 
               type = 'scatter', 
               mode = 'lines')

fig
```


## Diagrama de barras

```{r}
fig.bar <- plot_ly (
  x = x,
  y = y,
  type = "bar"
)

fig.bar 
```

Como podemos comprobar, el parámetro x es tomado como índice y por ello, el valor 4 está vacío, vemos que este hecho, no afecta a los diagramas de barras con variables categóricas.

```{r}
fig <- plot_ly(
  x = c("Manzanas", "Naranajas", "Sandías"),
  y = c(300, 245, 283),
  name = "Ventas",
  type = "bar"
)

fig
```

Para evitar el problema del primer diagrama de barras, es aconsejable utilizar dataframes
```{r}
fig.bar <- plot_ly (
  data = iris,
  x = ~Sepal.Length,
  y = ~Sepal.Width,
  type = "bar",
  color = ~Species
)

fig.bar 
```

## Añadir texto a una gráfica.

A una gráfica ya existente, le agregamos la función **`layout`** a la cuál le pasaremos los siguientes parámetros:

* **title**: Título de la gráfica.
* **xaxis**: Lista con el atributo **title**, si queremos desactivar este componente otorgaremos valor FALSE al atributo showgrid.
* **yaxis**: Lista con el atributo **title**, si queremos desactivar este componente otorgaremos valor FALSE al atributo showgrid.

```{r}
x <- c(1, 2, 3, 8, 7, 5, 6, 2, 4, 14, 16, 19, 23, 5, 8)
y <- c(4, 5, 6, 2, 10 ,12, 5, 9, 10, 11, 23, 4, 7, 6, 8)
f <- factor(c("VALUE1", "VALUE2", "VALUE1", "VALUE1", "VALUE2", "VALUE1", "VALUE1", 
              "VALUE1", "VALUE2", "VALUE1", "VALUE1", "VALUE2", "VALUE1", "VALUE1", "VALUE2"))
z <- sample(15:30, 15, replace = F)
d <- data.frame("x" = x, "y" = y, "f" = f, "z" = z)

fig <- plot_ly(iris, x = ~x, y = ~y, 
               text = ~f, color = ~f,
               type = 'scatter', mode = 'markers', 
        marker = list(size = ~z, opacity = 0.5))

fig <- fig %>% layout(title = 'X ~ Y',
         xaxis = list(title = "Vector X"),
         yaxis = list(title = "Vector Y"))

fig
```

## Histograma

```{r}
fig <- plot_ly(x = ~rnorm(500),
               alpha = 0.6, 
               type = "histogram")

fig
```

```{r}
fig <- plot_ly(alpha = 0.6)
fig <- fig %>% add_histogram(x = ~rnorm(500))
fig <- fig %>% add_histogram(x = ~rnorm(500) + 1)
fig <- fig %>% layout(barmode = "overlay") # "stack" | "group" | "overlay" | "relative"

fig
```

## Boxplot

```{r}
fig <- plot_ly(y = ~rnorm(50), type = "box") %>% 
  layout(title = "Boxplot",
             xaxis = list(showgrid = FALSE),
             yaxis = list(showgrid = FALSE))

fig
```

## Diagrama de sectores

```{r}
fig <- plot_ly(
  data = iris,
  labels = ~Species,
  values = ~Sepal.Length,
  type = 'pie'
) %>% layout(title = "Diagrama de sectores por Species",
             xaxis = list(showgrid = FALSE),
             yaxis = list(showgrid = FALSE))
fig
```




